臺灣高等法院刑事判決　　　　　　　　100年度上易字第353號
上　訴　人
即　被　告　叢軒丞
上列上訴人因毀損案件，不服臺灣板橋地方法院99年度易緝字第
100 號，中華民國99年12月29日第一審判決（起訴案號：臺灣板
橋地方法院檢察署97年度偵字第 29889號），提起上訴，本院判
決如下：
    主  文
原判決撤銷。
叢軒丞無罪。
    理  由
一、公訴意旨略以：上訴人即被告叢軒丞與陳仁斌、張羽成、楊
    杰森（原名楊寶龍）（以上三人業經原判決判處有罪確定）
    等 4人自民國96年5月3日起，均受僱於施靄婷擔任其保全人
    員，渠等因不滿施靄婷遲未與渠等續訂保全契約，竟基於毀
    損器物之犯意聯絡，於同年 6月1日凌晨1時許，由陳仁斌駕
    車搭載張羽成、叢軒丞、楊寶龍等人，前往施靄婷位於臺南
    市○○路○段150號住處前，由陳仁斌留在車上，張羽成則下
    車於車旁把風，並推由叢軒丞、楊杰森（原名楊寶龍） 2人
    共同手持石頭與磚塊砸毀施靄婷所有停置該處之車號5338-J
    D 號自小客車左側車身、前後擋風玻璃、左右兩側車窗玻璃
    等而毀損之，足生損害於施靄婷。因認被告叢軒丞共同涉犯
    刑法第354條毀損罪嫌。
二、按犯罪事實應依證據認定之，無證據不得認定犯罪事實；不
    能證明被告犯罪者，應諭知無罪之判決，刑事訴訟法第 154
    條第2項、第301 條第1項分別定有明文。又按告訴人之告訴
    ，係以使被告受刑事訴追為目的，是其陳述是否與事實相符
    ，仍應調查其他證據以資審認（最高法院52年台上字第1300
    號判例意旨參照）。而事實之認定，應憑證據，如未能發現
    相當證據，或證據不足以證明，自不能以推測或擬制之方法
    ，以為裁判基礎；所謂認定犯罪事實之證據，係指足以認定
    被告確有犯罪行為之積極證據而言，如未發現相當證據，或
    證據不足以證明，自不能以推測或擬制之方法，以為裁判基
    礎。且刑事訴訟上證明之資料，無論其為直接證據或間接證
    據，均須達於通常一般人均不致於有所懷疑，而得確信其為
    真實之程度，始得據為有罪之認定，若其關於被告是否犯罪
    之證明未能達此程度，而有合理性懷疑之存在，致使無從形
    成有罪之確信，根據「罪證有疑，利於被告」之證據法則，
    即不得遽為不利被告之認定，最高法院76年台上字第4986號
    判例、40年台上字第86號判例意旨足資參照。
三、次按被告以外之人於審判外之言詞或書面陳述，除法律有規
    定者外，不得作為證據。而被告以外之人於偵查中向檢察官
    所為之陳述，除顯有不可信之情況者外，得為證據，刑事訴
    訟法第159條第1項、第159 條之1第2項分別定有明文。此係
    因上開偵查中向檢察官所為之陳述雖仍為審判外之陳述，但
    立法者衡量刑事訴訟法規定檢察官代表國家偵查犯罪、實施
    公訴，依法有訊問被告、證人、鑑定人之權，且實務運作時
    ，偵查中檢察官向被告以外之人所取得之陳述，原則上均能
    遵守法律規定，不致違法取供，其可信性極高，為兼顧理論
    與實務為由，而對「被告以外之人於偵查中向檢察官所為之
    陳述」，例外規定除有顯不可信之情況者外，得為證據。本
    件同案被告楊杰森（原名楊寶龍）、陳仁斌、張羽成、證人
    翁明光等人於偵查中之供述，雖為被告以外之人於審判外之
    供述，被告亦爭執其證據能力，因經本院審認結果，尚無顯
    有不可信之情況與不得作為證據之情形，並審酌上開證據資
    料製作時之情況，尚無違法不當及證明力明顯過低之瑕疵，
    且其中證人楊杰森、翁明光二人於檢察官偵訊時具結擔保其
    證言之真實性，符合刑事訴訟法第159條之2規定，應認有證
    據能力。惟證明力如何，仍由本院依經驗及論理法則本於確
    信判斷之。
四、公訴人認被告涉犯毀損犯行，無非係以被告於偵查中之供述
    、同案被告楊杰森於偵查中之自白及證述、同案被告陳仁斌
    、張羽成、翁明光於偵查中之供述、告訴人施靄婷於偵查中
    之指述、同案被告楊杰森、陳仁斌簽署之切結自白書各 1紙
    及內政部警政署刑事警察局97年度刑鑑字第0970162914號（
    測謊）鑑定書等為主要論據。
五、訊據被告堅決否認有上揭毀損犯行，辯稱：今天告訴人有無
    與我簽約，無所謂，在我擔任保全期間，我都有表明要辭職
    ，老闆怎麼不好，我再怎麼氣憤，我都不會去做等語（詳本
    院卷第73頁）。經查：
  (一)被告於偵查中陳述：沒有人提議要毀損告訴人車子等語（詳
    他字卷第18、19頁）；其於原審陳述：我沒有去砸車，我有
    經過現場。…翁明光說老闆這麼壞，乾脆我們去砸車，我們
    其他人就附議說好啊好啊，我們大家其實是開玩笑這樣說，
    翁明光就說是開玩笑的…後來我們除了翁明光以外的四人就
    出去吃宵夜，開車的是陳仁斌，楊杰森（原名楊寶龍）坐在
    右前座，他就指揮陳仁斌怎麼開車，他說他知道哪裡要帶我
    們一起去，經過施靄婷家後面，楊杰森說停一下，他說他有
    事情要先下車，叫我們等一下，我們三人就在車上聊天等他
    ，…我跟張羽成說我們下車看一看，就發現楊杰森拿著石塊
    ，就上前制止他，那時他還沒有開始砸車，我們跟他說你這
    樣不行，楊杰森就把石塊丟出去，他丟了就跑等語（詳原審
    易緝卷第16頁反面、17頁正反面、88頁反面）。
  (二)告訴人施靄婷於偵查中陳述：96年6月1日凌晨1、2點，在我
    台南市○○路○段120號住處前，楊杰森、叢軒丞用石頭砸我
    左側前後車門，張羽成及陳仁斌在車上把風，他們是陳仁斌
    開車來的，翁明光則是提議砸車的人，他們砸車的目的是為
    了要讓我與他們繼續簽訂保全契約。…（問：有何證據證明
    車子是遭被告等人砸毀？）是楊杰森自己跟我講的，證據只
    有楊杰森說的而已等語（詳他字卷第15、42頁），是依告訴
    人所述，其並未親眼目睹砸車之過程，而是經由同案被告楊
    杰森告知才知情，堪可認定。
  (三)同案被告楊杰森於偵查中證稱：是我跟叢軒丞下手，我們用
    石塊砸車子的左側玻璃及車身，當時陳仁斌、張羽成在車上
    ，翁明光在宿舍睡覺。砸車是翁明光在96年5月31日晚間10
    點左右在台南市宿舍裡提議的，他當時只是隨口說說，而且
    我們事後要出發去砸車時，他還有制止我們不要去，所以翁
    明光才留下來睡覺。…當初我的意思不是這樣，但這一份自
    白書確定簽名是我簽的，印章也是我蓋的，內容是實在的，
    我們確定有砸車。…我跟叢軒丞下手毀損，我們拿石塊砸車
    ，陳仁斌及張羽成都在車上，翁明光在家裡。…自白書是我
    簽名，但我真的沒有要簽保全契約才砸車，因為簽的時候自
    白書有修改，我沒有仔細看自白書就簽名了等語（詳他字卷
    第16、17、36、37、51頁，偵卷第33、34頁）；其於原審中
    陳述：我們四人一起開車去砸告訴人的車子，事前我們四人
    就有講好，是我跟叢軒丞下手去砸車等語（詳原審易字卷第
    80、111頁反面、112頁），此外，並有同案被告楊杰森簽署
    之切結自白書1紙（見他字卷第4頁）及內政部警政署刑事警
    察局97年10月24日刑鑑字第0970162914號（測謊）鑑定書（
    見他字卷第65頁）在卷可稽，堪可認定同案被告楊杰森確為
    實際下手毀損告訴人自小客車之人無訛。
  (四)同案被告陳仁斌於偵查中證述：我不承認毀損一事。…自白
    書內容不實在，我是在96年10月18日簽的，當初是楊杰森及
    施靄婷告訴簽這個切結書有好處…。是楊杰森轉述施靄婷的
    意思，因為楊杰森早我幾天去簽自白書，楊杰森簽完當天下
    午就打電話給我告訴我可以簽自白書換得好處。…96年6月2
    日我和楊杰森開車發生車禍，因為當時我們都在同一台車上
    ，所以要賠償車損及我的醫藥費，告訴人答應要給我醫藥費
    及車損費用，所以我和楊杰森都簽自白書，後來錢也沒有拿
    到。我不承認有砸車等語（詳他字卷第18、35、36、51、52
    頁，偵卷第 9頁）；其於原審陳述：我否認檢察官所起訴之
    犯罪事實。當天我們在宿舍喝酒，後來有人提議去吃宵夜，
    我們開車出去，楊杰森說要去上廁所，我們就停在路邊，我
    是駕駛，在車上等，楊杰森下車，但他去了太久，張羽成、
    叢軒丞就說要去找他，就下車，後來叢軒丞、張羽成把楊杰
    森拖回來，並責備他為什麼要去砸老闆的車。…事發隔天，
    我發生車禍，將租來的車子撞壞了，楊杰森說我只要到律師
    事務所簽名他就可以幫我處理車子的事情，我才去簽了切結
    自白書等語（詳原審易字卷第25頁反面、45頁反面、46頁）
    ；其於本院審理時證稱：事發當天我們在宿舍喝酒，喝完酒
    楊杰森說要繼續，由我開車，載楊杰森、張羽成及被告出去
    ，後來楊杰森表示要下車上廁所，我就靠邊停，後來很久楊
    杰森沒有回來，就由張羽成、叢軒丞下車找楊杰森，回到車
    上，我們就回宿舍，回去宿舍的途中，我就聽聞他們在責問
    楊杰森為何要砸施靄婷的車，楊杰森怎麼說我沒有聽很清楚
    ，因為當時我也有喝酒等語（詳本院卷第44頁反面）。本件
    同案被告陳仁斌雖於偵、審中均否認有參與上開毀損犯行，
    惟查，依陳仁斌於告訴人提起本件告訴前之96年10月18日簽
    署切結自白書（見他字卷第 6頁）之內容顯示，已坦承其自
    己有與楊杰森、張羽成等人共同砸毀告訴人所有之自小客車
    等語，且其於內政部警政署刑事警察局為測謊鑑定前會談亦
    否認參與砸毀告訴人所有之自小客車，惟經以熟悉測試法、
    區域比對法鑑定結果，呈不實反應，此有內政部警政署刑事
    警察局97年10月24日刑鑑字第0970162914號（測謊）鑑定書
    （見他字卷第65頁）在卷可稽，堪認同案被告陳仁斌否認參
    與上開毀損之犯行之辯詞並不可採。
  (五)同案被告張羽成於偵查中陳述：我沒有砸告訴人車子，不清
    楚車子為何被砸，沒人提議要毀損車子等語（詳他字卷第19
    、20、52頁）；其於原審陳述：我否認檢察官起訴之事實，
    情況如陳仁斌剛才所言，我和叢軒丞下車去找楊杰森，當時
    楊杰森還沒有砸車，我們跑過去要他不要砸，就來不及了等
    語（詳原審易字卷第25頁反面）；其於原審陳述：是楊杰森
    叫我們不要講的，我不知道他去要砸車，後來他又承認，我
    也不知道為什麼等語（詳原審易字卷第99頁）。
  (六)證人翁明光（毀損部分業經不起訴處分確定）於偵查中證稱
    ：車子被砸之後，我們一起坐車要去找告訴人時，當時有提
    到砸車的那一件事是陳仁斌開車，至於是何人把風、砸車，
    這一部分我聽得很模糊，除了我之外，其他人都在討論。我
    是有懷疑他們真的有砸車。我沒有提議砸車。…我先回房間
    睡覺，睡到一半的時候，陳仁斌有叫我起來，問我要不要去
    續攤，我說不要，叫他們自己去，我有跟他們說不要做傻事
    等語（詳偵卷第8、10頁）。
  (七)綜上，被告否認於宿舍中有和同案被告楊杰森等人謀議毀損
    告訴人之座車等語，核與同案被告楊杰森、陳仁斌、張羽成
    陳述及證人翁明光之證述相符；再被告否認和同案被告楊杰
    森等人一起搭乘同案被告陳仁斌駕駛出外途中，有共同謀議
    毀損告訴人之座車乙情，核與同案被告陳仁斌、張羽成陳述
    相符，是被告是否參與毀損告訴人座車之謀議，即屬存疑。
    又告訴人提出同案被告陳仁斌、楊杰森所書立之切結自白書
    ，內容雖提及：「…由翁明光提議，並由眾人共同砸毀…」
    云云，然與證人翁明光前開證詞不相符合，已與實情有違，
    且同案被告楊杰森、陳仁斌事後對該自白書之內容亦表爭執
    ，是該被告以外之人於審判外之書面陳述--切結自白書內容
    是否全部為真實，尚非無疑，自不足為對被告不利之認定。
    另公訴人所指之測謊鑑定報告，被告並未依原定時間到內政
    部警政署刑事警察局受測，故亦難僅因被告未受測之舉動而
    認定被告有參與毀損之犯行。復本院為求慎重，於本院審理
    時依被告之聲請傳喚同案被告楊杰森到庭，使被告行交互詰
    問程序，然同案被告楊杰森經傳喚、拘提均無著，有傳票之
    送達證書、拘票及報告書一份可稽（見本院卷第38、68、69
    頁），是同案被告楊杰森於偵查及原審之指述，因未經被告
    交互詰問彈劾其證言可信度，同案被告楊杰森單方指述是否
    可採即有疑義。準此，本件僅有同案被告楊杰森一方之指述
    ，而同案被告楊杰森於原審及本院審理期日均未到庭，未予
    被告行交互詰問彈劾其證言可信度之機會，且無其他補強證
    據足認同案被告楊杰森之指述與事實相符堪以採信，依罪疑
    有利被告原則，自難為不利被告之認定。是被告被訴之犯罪
    事實，要屬不能證明。
六、原審遽為被告有罪之判決，自有未合。被告上訴否認犯行，
    指摘原審判決不當，請求撤銷改判，為有理由，自應由本院
    撤銷原審判決，另為被告無罪之諭知。
據上論斷，應依刑事訴訟法第369條第1項前段、第364條、第301
條第1項前段，判決如主文。
本案經檢察官王壬貴到庭執行職務。
中    華    民    國    100    年    6    月    7    日
                  刑事第七庭   審判長法  官  陳憲裕
                                     法  官  楊智勝
                                     法  官  游紅桃
以上正本證明與原本無異。
不得上訴。
                                     書記官  戴伯勳
中    華    民    國   100    年    6     月    7     日